臺灣高等法院民事判決　　　　　　　　 93年度重上字第300號
上　訴　人　亞陸建設有限公司
法定代理人　李國雄
訴訟代理人　陳建勳律師
複代理人　　周建才律師
上　訴　人　甲○○
　　　　　　乙○○
共　　　同
訴訟代理人　林永頌律師
　　　　　　施淑貞律師
　　　　　　黃韋齊律師
複　代理人　黃聖棻律師
上列當事人間請求交付房屋等事件，上訴人對於中華民國九十三
年四月二十二日臺灣板橋地方法院九十一年度訴字第二六五七號
第一審判決提起上訴，並擴張及減縮上訴聲明，經本院於九十四
年七月十二日言詞辯論終結，判決如下：
    主  文
原判決關於(一)主文第二項命上訴人亞陸建設有限公司給付超過新
台幣參佰柒拾玖萬零玖佰肆拾元部分，及該部分假執行之宣告；
(二)駁回上訴人甲○○、乙○○後開第三項之訴部分，及該部分假
執行之聲請；(三)並訴訟費用之裁判除確定部分外均廢棄。
上開(一)廢棄部分，上訴人甲○○、乙○○在第一審之訴及其假執
行之聲請均駁回。
上開(二)廢棄部分，上訴人亞陸建設有限公司應再給付上訴人甲○
○、乙○○新台幣貳拾柒萬玖仟零元，及自九十二年十一月二
十六日起至交付如原審判決附表一所示建物之日止，按月再給付
上訴人甲○○、乙○○新台幣壹萬柒仟佰陸拾伍元。
上訴人亞陸建設有限公司應再給付上訴人甲○○、乙○○新台幣
壹拾萬零貳佰零捌元，及自九十二年十一月二十六日起至交付如
原審判決附表一所示建物之日止，按月再給付上訴人甲○○、乙
○○新台幣陸仟貳佰拾柒元。
上訴人亞陸建設有限公司、甲○○、乙○○其餘上訴駁回。
第一、二審訴訟費用除確定部分外、及追加之訴訴訟費用，由上
訴人亞陸建設有限公司負擔百分之四十三，餘由上訴人甲○○、
乙○○負擔。
本判決第三、四項命上訴人亞陸建設有限公司給付部分，於上訴
人甲○○、乙○○以新台幣參拾貳萬元為上訴人亞陸建設有限公
司預供擔保後得假執行，但上訴人亞陸建設有限公司如於假執行
程序實施前以新台幣玖拾肆萬伍仟陸佰伍拾玖元為上訴人甲○○
、乙○○預供擔保，得免為假執行。
    事實及理由
一、按「訴之變更或追加，非經他造同意，不得為之。但第二百
    五十五條第一項第二款至第六款情形，不在此限」；「訴狀
    送達後，原告不得將原訴變更或追加他訴。但擴張或減縮應
    受判決事項之聲明者，不在此限」，民事訴訟法第四百四十
    六條第一項、第第二百五十五條第一項第三款分別定有明文
    。上訴人甲○○、乙○○於原審請求遲延給負損害賠償，每
    月之金額原為新台幣（下同）五萬二千七百六十九元，上訴
    後，自九十一年七月二十四日起至交付如原審判決附表一所
    示建物之日止部分，擴張為五萬九千零六元；上訴聲明原為
    ：「(一)原判決關於駁回下列第二項、第三項部分之訴及假執
    行聲請均廢棄。(二)上廢棄部分，被上訴人亞陸建設有限公司
    （下稱亞陸公司）應再給付上訴人甲○○、乙○○三百零三
    萬八千一百五十一元，及自民國（下同）九十一年十二月十
    八日至清償日止，按年息百分之五計算之利息。(三)第一項廢
    棄部分，除前項給付外，被上訴人應再給付上訴人甲○○、
    乙○○三十七萬九千二百十一元，及自九十二年十一月二十
    六日起至交付如附表一所示建物之日止，按月給付上訴人甲
    ○○、乙○○二萬三千六百零二元」，嗣於本院將上開(二)部
    分之聲明減縮為：「上廢棄部分，被上訴人亞陸公司應再給
    付上訴人甲○○、乙○○二百六十二萬三千六百三十一元，
    及自九十一年十二月十八日至清償日止，按年息百分之五計
    算之利息」，係擴張、減縮應受判決事項之聲明，經核並無
    不合，應予准許。
二、上訴人甲○○、乙○○於原審起訴主張：上訴人甲○○、乙
    ○○於民國（下同）七十六年五月十四日與上訴人亞陸建設
    有限公司（下稱亞陸公司）訂有合建契約，就台北縣新莊市
    ○○○○段五八四地號（現已變更為四維段七七五地號）及
    四八三地號（現已變更為四維段四五七及四五七之一地號）
    合建房屋各取得百分之五十建坪之比例分配，七十八年十一
    月九日，兩造訂有同意書，追加約定上開四八三地號興建五
    層樓房時，上訴人亞陸公司再分配上訴人甲○○、乙○○在
    新莊市○○○○段五八四地號中所得建坪（若換算土地為一
    二六．○三三六坪）等語。八十一年間，仔林小段五八四
    地號土地之合建、分屋權義，兩造均已辦理了結。八十七年
    上訴人亞陸公司開始動工興建系爭新莊市○○段第四五七、
    四五七之一地號土地，至八十九年五月廿六日興建完成，取
    得使用執照。八十八年二月六日，上訴人乙○○於協議分屋
    過程中，簽立協議認購書作為雙方協議分屋過程文件，惟嗣
    後兩造並未依該協議認購書內容之約定辦理移轉登記。八十
    九年六月十三日，兩造於新莊市○○路七六七號一樓召開協
    商會議，作成會議紀錄，但未達成協議。自八十九年六月六
    日起，上訴人亞陸公司陸續將所興建原判決附表一、附表二
    之房屋，分別移轉登記予上訴人甲○○、乙○○指定之人及
    上訴人亞陸公司指定之人。目前僅餘四九○八建號之房屋，
    仍登記在上訴人亞陸公司名下。自八十九年六月三十日起，
    上訴人甲○○、乙○○配合上訴人亞陸公司將四五七地號土
    地持分，以「買賣」為原因，分別移轉登記予上訴人亞陸公
    司指定之訴外人陳思思等人，甲○○、乙○○仍分別持分一
    萬分之一八四六及一萬分之一三六七。至於四五七之一地號
    則仍悉數由上訴人甲○○、乙○○各自持分二分之一。八十
    九年七月二十四日，上訴人亞陸公司欲將四五七地號（即重
    劃前四八三地號），分割成四五七及四五七之一兩地號，並
    稱上訴人甲○○、乙○○如不配合分割，上訴人亞陸公司分
    得戶之買受人將逕找上訴人甲○○、乙○○抗議，上訴人甲
    ○○、乙○○因而蓋章配合分割。上訴人甲○○、乙○○配
    合上訴人亞陸公司移轉土地持分部分之土地增值稅係由上訴
    人亞陸公司自行支付，至於上訴人甲○○、乙○○分得戶部
    分之土地因尚未移轉於上訴人甲○○、乙○○指定之人，目
    前尚未繳納土地增值稅。上訴人亞陸公司迄未將上訴人甲○
    ○、乙○○分得之房屋交付上訴人甲○○、乙○○；應補貼
    上訴人甲○○、乙○○之差價亦未補貼。又按建坪比例計算
    ，上訴人亞陸公司應補貼上訴人甲○○、乙○○二二○．六
    六平方公尺建坪之差價，即新台幣（下同）一千零五十四萬
    六千八百八十六元；又上訴人亞陸公司因遲延交屋，依民法
    第二百二十七條、第二百三十一條規定應給付上訴人甲○○
    、乙○○相當於租金之損害，爰請求上訴人亞陸公司給付二
    百二十一萬六千二百九十八元，及自九十二年十一月二十六
    日起至交付如原判決附表一所示建物之日止，按月給付上訴
    人甲○○、乙○○五萬二千七百六十九元等語。
三、上訴人亞陸公司則以：系爭合建契約書第二條第一款及七十
    八年十一月九日同意書均屬本件合建分屋之原則性約定，兩
    造既未就現已構建完成之房屋及持分土地為持分權利範圍之
    約定，自無法執為本件請求之依據。上訴人甲○○、乙○○
    除得請上訴人亞陸公司履行訂立分屋協議之義務外，尚不得
    逕依前開原則性約定作為分屋之依據。退一步言，縱認上訴
    人甲○○、乙○○於分屋協議確定前，得請求交付房屋，惟
    上訴人亞陸公司已代上訴人甲○○、乙○○墊繳因土地移轉
    所分擔之增值稅三百二十七萬三千七百八十四元；及上訴人
    甲○○、乙○○受領併照補償費二百七十萬元應充作營建成
    本，迄未繳交；另合建保證金五十萬元未返還上訴人亞陸公
    司，前開上訴人甲○○、乙○○應負擔之合建債務與上訴人
    亞陸公司因合建所生之交屋債務，有實質上之牽連關係，主
    張上訴人甲○○、乙○○有先為給付之義務或主張同時履行
    抗辯。又兩造迄未達成分屋協議，自無履行期已屆至之問題
    。另本件房地位處偏僻，上訴人甲○○、乙○○依土地法第
    九十七條第二項計算相當於租金之損害賠償為每月五萬二千
    七百六十九元尚屬過高。又上訴人甲○○、乙○○逕行請求
    上訴人亞陸公司補貼不足層之建坪差價，每平方公尺四萬七
    千七百九十七元，並無依據，仍須兩造協議定之等語資為抗
    辯。
四、原審對於上訴人甲○○、乙○○之請求，判決：(一)上訴人亞
    陸公司應將如原判決附表一所示之建物交付上訴人甲○○、
    乙○○。(二)上訴人亞陸公司應給付上訴人甲○○、乙○○五
    百八十六萬六千一百二十二元，及自九十一年十二月十八日
    起至清償日止，按年息百分之五計算之利息。(三)上訴人亞陸
    公司應再給付上訴人甲○○、乙○○五十六萬八千八百十九
    元，及自九十二年十一月二十六日起至交付如原判決附表一
    所示建物之日止，按月給付上訴人甲○○、乙○○三萬五千
    四百零四元。並依聲請宣告假執行，及駁回上訴人甲○○、
    乙○○其餘之訴及假執行之聲請。上訴人甲○○、乙○○不
    服，於後開範圍提起上訴，求為判決：(一)原判決關於駁回下
    列第二項、第三項部分之訴及假執行聲請均廢棄。(二)上廢棄
    部分，被上訴人亞陸公司應再給付上訴人甲○○、乙○○二
    百六十二萬三千六百三十一元，及自九十一年十二月十八日
    至清償日止，按年息百分之五計算之利息。(三)第一項廢棄部
    分，除前項給付外，上訴人亞陸公司應再給付上訴人甲○○
    、乙○○三十七萬九千二百十一元，及自九十二年十一月二
    十六日起至交付如附表一所示建物之日止，按月給付上訴人
    甲○○、乙○○二萬三千六百零二元。(四)上訴人甲○○、乙
    ○○願供擔保請准宣告假執行，並請求駁回上訴人亞陸公司
    之上訴。上訴人亞陸公司則求為判決駁回上訴人甲○○、乙
    ○○之上訴，如受不利益之判決，願供擔保請准免為假執行
    ，並提起上訴，求為：(一)廢棄原判決關於命上訴人亞陸公司
    應給付上訴人甲○○、乙○○五百八十六萬六千一百二十二
    元，及自九十一年十二月十八日起至清償日止，按年息百分
    之五計算之利息；上訴人亞陸公司應再給付上訴人甲○○、
    乙○○五十六萬八千八百十九元，及自九十二年十一月二十
    六日起至交付如附表一所示建物之日止，按月給付上訴人甲
    ○○、乙○○三萬五千四百零四元暨該部份之假執行宣告並
    訴訟費用之裁判。(二)上廢棄部份，上訴人甲○○、乙○○在
    第一審之訴及其假執行之聲請均駁回。對於交付房屋部分，
    上訴人亞陸公司則未提起上訴，業已確定，以下不另論述。
五、上訴人甲○○、乙○○主張：七十六年五月十四日，訴外人
    李建興代理上訴人亞陸公司與上訴人甲○○、乙○○訂立合
    建契約書，並於第二條約定，雙方就合建房屋依各取得百分
    之五十建坪之比例分配；七十八年十一月九日李建興代理上
    訴人亞陸公司與上訴人甲○○、乙○○訂立同意書，追加約
    定四八三地號興建五層樓房時，上訴人亞陸公司再分配上訴
    人甲○○、乙○○在新莊市○○段五八四地號中所得建坪之
    總和若換算土地為一二六、○三三六坪；八十一年間，上開
    新莊市○○○○段五八四地號（現已變更為四維段七七五地
    號）土地之合建、分屋權義，兩造均已辦理了結；系爭新莊
    市○○段四五七地號（八十九年七月二十四日分割為同段四
    五七及四五七之一地號），則至八十九年五月二十六日興建
    完成，取得使用執照等情，為上訴人亞陸公司所不爭執，並
    有合建契約書、同意書、四維段七七五地號、四五七地號、
    四五七之一地號土地謄本、建築執照申請書可稽，堪信為真
    實。是本件兩造之合建契約，除七十六年五月十四日訂立之
    合建契約書外，尚包括七十八年十一月九日所訂立之同意書
    。
六、兩造是否已就系爭房屋之分配達成協議？經查：兩造合建契
    約書第六條第四款約定：「本房屋工程竣工領出使用執照後
    ，隨即申請裝接水電，接通水電時，並將乙方（即上訴人甲
    ○○、乙○○）應得之房屋點交與乙方」，有合建契約書可
    稽。系爭四維段四五七及四五七之一地號建物於八十九年五
    月廿六日完工取使用執照，已如前述，自八十九年六月三十
    日起，上訴人甲○○、乙○○以買賣為原因，陸續將新莊市
    ○○段第四五七地號土地應有部分轉登記予訴外人陳思思等
    人，甲○○、乙○○仍分別持有應有部分一萬分之一八四六
    及一萬分之一三六七；至於四五七之一地號則仍悉數由上訴
    人甲○○、乙○○分別持有二分之一。自八十九年六月六日
    起，上訴人亞陸公司陸續將原審判決附表一、附表二之房屋
    以買賣為原因移轉登記予訴外人陳思思等人，目前僅餘四九
    ０八建號之房屋仍登記於上訴人亞陸公司名下等情，為兩造
    所不爭執，上訴人亞陸公司為一建商，對於建物登記、過戶
    手續，知之甚稔，且較提供土地合建之上訴人甲○○、乙○
    ○，對分屋之權益取捨，更精於計算，如雙方未達成系爭四
    維段四五七及四五七之一地號土地合建分屋協議，上訴人亞
    陸公司應不會將原判決附表一之房屋登記給上訴人甲○○、
    乙○○指定之人；上訴人甲○○、乙○○亦不會將土地應有
    部分移轉給上訴人亞陸公司指定之人。又原判決附表一所示
    之房屋登記給上訴人甲○○、乙○○指定之人，須由上訴人
    亞陸公司提供使用執照等文件，上訴人亞陸公司若未同意將
    原判決附表一房屋分配於上訴人甲○○、乙○○，不可能提
    供使用執照供上訴人甲○○乙○○辦理登記；且證人即兩造
    委任之代書王菱菱亦證稱：「（上訴人甲○○、乙○○訴訟
    代理人施淑貞律師問：證人你是依照何人指示登記的？）登
    記的名字是由公司負責掌控的人負責，例如會計小姐通知我
    們登記給誰，我們即登記給誰。公司即是指上訴人亞陸公司
    亞陸建設有限公司」（見原審卷一第二四八頁），並有建物
    登記謄本、房屋稅繳款書可證，益足證明兩造已成立分屋協
    議。至於兩造對分屋不足層如何補貼、及保證金、土地增值
    稅、併照補償費如何計算有所爭執，係屬另外問題，不影響
    分屋協議之成立。上訴人亞陸公司主張：雙方分屋尚未達成
    協議云云，尚不足採。
七、系爭新莊市○○段四五七及四五七之一地號之合建，已於八
    十九年五月二十六日完成，並取得使用執照等情，為兩造所
    不爭執，依合建契約書第六條第四款約定：「本房屋工程竣
    工領出使用執照後，隨即申請裝接水電，接通水電時，並將
    乙方（即上訴人甲○○、乙○○）應得之房屋點交與乙方」
    ，兩造對系爭房屋已接通水電，並不爭執。按「給付無確定
    期限者，債務人於債權人得請求給付時，經其催告而未為給
    付，自受催告時起，負遲延責任」，民法第二百二十九條定
    有明文，所謂「無確定期限」，係指期限之屆至雖屬確定之
    事實，但何時屆至，則未確定而言。依上開合建契約書第六
    條第四款之約定，既於訂約時尚無法知悉「使用執照取得，
    接通水電」何時屆至，自屬給付無確定期限，應於上訴人亞
    陸公司受催告時，始生遲延責任。上訴人甲○○、乙○○與
    上訴人亞陸公司間雖就土地所有權登記事件聲請新莊市調解
    委員會調解，有該調解委員會通知及簽到表可參，如原審判
    決附表一所示建物登記予上訴人甲○○、乙○○或其指定之
    人後，雙方對於分屋不足層如何找補及就保證金、土地增值
    稅、併照補償費均有所爭執，雙方就此部分尚未能達成協議
    ，由上訴人甲○○、乙○○提出之該調解委員會通知及簽到
    表觀之，並無催告上訴人亞陸公司交付房屋之記載，上訴人
    甲○○、乙○○復未能提出證據，足證其係催告上訴人亞陸
    公司交付房屋，該調解難認係催告交屋之意思表示，上訴人
    甲○○、乙○○上訴後對此部分亦不爭執（見本院卷一第一
    一五頁）。上訴人甲○○、乙○○於九十一年七月十二日委
    請律師發函要求上訴人亞陸公司於文到七日內交屋，並於同
    年月十六日送達上訴人亞陸公司，有上訴人甲○○、乙○○
    提出之律師函（原證五十七）、回證可證，則上訴人亞陸公
    司自九十一年七月二十四日起即須負遲延責任。上訴人亞陸
    公司雖抗辯：上訴人甲○○、乙○○迄未履行返還土地增值
    稅、保證金、及以併照補償費補貼營建成本，上訴人亞陸公
    司得行使同時履行抗辯權云云。查：上訴人甲○○、乙○○
    將新莊市○○段五八四地號合建土地與第三人福意建設有限
    公司合併申請建造執照，該公司付給併照補償費二百七十萬
    元；上訴人甲○○、乙○○於取得使用執照後，尚未退還保
    證金五十萬元給上訴人亞陸公司；及上訴人甲○○、乙○○
    於辦理土地過戶時，未繳交任何土地增值稅，經上訴人亞陸
    公司代墊三百二十七萬三千七百八十四元後，迄未返還等情
    ，縱令屬實，惟按所謂同時履行之抗辯，乃係基於雙務契約
    而發生，倘雙方之債務，非本於同一之雙務契約而發生，縱
    令雙方債務在事實上有密切之關係，或雙方之債務雖因同一
    之雙務契約而發生，然其一方之給付，與他方之給付，並非
    立於互為對待給付之關係者，均不能發生同時履行之抗辯（
    最高法院五十九年台上字第八五○號判例參照）。經查：系
    爭合建契約屬互易性質，為兩造所不爭執（見本審卷九十四
    年七月十二日言詞辯論筆錄），其對待給付為房屋與土地。
    系爭併照補償費二百七十萬元；保證金五十萬元；土地增值
    稅三百二十七萬三千七百八十四元，均非屬於互易契約所為
    之對待給付（最高法院七十三年台上字第四一七六號判決）
    ，上訴人亞陸公司自不得主張同時履行抗辯權。
八、上訴人甲○○、乙○○：主張依據合建契約第二條第一項及
    原證二追加合建契約，按建坪比例計算，上訴人亞陸公司應
    補貼上訴人甲○○、乙○○二百二十點六六平方公尺建坪之
    差價，即一千零五十四萬六千八百八十六元云云，惟為上訴
    人亞陸公司所否認。經查：
  (一)兩造間就不足層如何補貼，並未達成協議，經上訴人甲○○
    、乙○○聲請調解亦無結果，上訴人甲○○、乙○○就分屋
    不足層部分請求補貼差價，自無不可。依兩造合建契約第二
    條第一項約定：「房屋分配按每建坪甲方（上訴人亞陸公司
    ）取得百分之五十建坪，乙方（上訴人甲○○、乙○○）取
    得百分之五十建坪之比例分配之（計算面積時以建設局核准
    執照）。乙方分取原則以夠棟分棟，不足棟分層，其不足層
    之建坪差額及分層之差價，應雙方另行協議互為補貼」，另
    同意書（即追加合建契約）約定：「．．．四八三地號興建
    五層樓房時，甲方（上訴人亞陸公司）再分配乙方（上訴人
    甲○○乙○○）在五八四地號中所得建坪（即一、二、三、
    四、五、七等六層建坪之總和），但甲方在五八四地號中所
    分得之第六層坪數將不計算在內，用以抵做建七樓多出之建
    築費用（若換算土地為126.0336坪）」等語，審酌兩造所稱
    之「建坪」，係以「建設局核准執照」所載之之面積為計算
    基準，及依土地登記規則第七十九條第一項規定，建物於第
    一次辦理登記時應提出使用執照，使用執照較接近實際完工
    狀態，符合一般人使用之預期，故所謂「建設局核准執照」
    係指使用執照而言，而非建造執照。系爭使用執照基地面積
    登載為九一六點二一平方公尺，四五七之一地號道路用地部
    分並不在使用執照基地範圍之內，自不計算在內。上訴人甲
    ○○、乙○○雖主張應以土地登記謄本登記之面積一○五六
    點九二平方公尺為計算標準云云，惟查兩造既約定「建坪」
    以「核准之使用執照」為分屋標準，故仍應依兩造之約定，
    以使用執照上之基地面積九一六點二一平方公尺為準，扣除
    同意書約定由上訴人亞陸公司取得之面積一二六點○三三六
    坪（經換算為四一六點六四平方公尺），為四九九點五七平
    方公尺（916.21-416.64=499.57），再由兩造平分，則上訴
    人甲○○、乙○○可分得之房屋計算基地面積為二四九點七
    九平方公尺（499.57÷2=249.79），本件四維段四五七及四
    五七之一地號土地合建，依兩造之約定上訴人甲○○、乙○
    ○分屋比例為百分之二七點二六（249.79÷916.21＝0.2726
    ）。至於實際房屋之分配，兩造於本院同意依建物登記謄本
    之建坪四○三八點二五平方公尺分配（見上訴人甲○○、乙
    ○○九十四年七月五日言詞辯論意旨狀、上訴人亞陸公司九
    十三年十一月十日準備理由狀，本院卷一第一五二頁、一九
    八頁），並有建物登記謄本可證。系爭房屋之面積係以建物
    登記謄本為最後依據，對第三人具公示作用，以其作為實際
    分配基準，尚屬合理。上訴人甲○○、乙○○可分得之建坪
    面積為一一○○點八三平方公尺（4038.25×27.26%=1100.
    83），而上訴人亞陸公司已登記如原審判決附表一所示總面
    積（含主、附建物及共同使用部分）共計一○○二點五三平
    方公尺與上訴人甲○○、乙○○或其所指定之人，有建物登
    記謄本可稽，復為上訴人甲○○、乙○○所不爭執，堪信為
    真。停車位亦登記於建物登記謄本內，為建物，亦屬分配之
    標的物；上訴人亞陸公司分配與上訴人甲○○、乙○○之房
    屋、停車位，均已登記及交付完畢，系爭停車位共有廿五個
    ，上訴人甲○○、乙○○只分配到六個，為兩造所不爭執，
    停車位係於上訴人亞陸公司主導下完成分配，業據證人王菱
    菱、李逸聖陳述明確（見本院卷二第二一頁、第二五頁），
    上訴人甲○○、乙○○分配之比例占百分之二十四（6÷25=
    0.24），亦非按百分之二七點二六分配，顯見停車位並非獨
    立於房屋之外為分配，由兩造之約定及實際分配情形觀之，
    房屋與停車位係合併分配，始符當事人之真意。依兩造合建
    契約第二條第一項約定：「乙方分取原則以夠棟分棟，不足
    棟分層，其不足層之建坪差額及分層之差價，應雙方另行協
    議互為補貼」，扣除已分配之房屋、停車位，其不足部分，
    即屬補貼問題；上訴人甲○○、乙○○分屋不足層部分為九
    八點三平方公尺（1100.83- 1002.53= 98.3），堪信為真實
    。停車位係於上訴人亞陸公司主導下完成分配，業據證人王
    菱菱、李逸聖陳述明確（見本院卷二第二一頁、第二五頁）
    ，扣除已分配之房屋、停車位，其不足部分，即屬補貼問題
  (二)兩造無法達成協議，已如前述，上訴人亞陸公司出賣系爭合
    建之新莊市○○街九十四號三樓房屋予第三人李財旺，該房
    屋面積為四十一點七七坪（即一三八點○八平方公尺），停
    車位為十坪（三三點○六平方公尺），其房屋總價（含土地
    、房屋及停車位）為新台幣六百六十萬元，有房屋預訂買賣
    契約書可稽，依此計算其每平方公尺之售價為三萬八千五百
    六十五元（0000000÷171.14=38565，元以下四捨五入），
    該部分之房屋與應登記予上訴人甲○○、乙○○之房屋，係
    屬同一建物，並均由上訴人亞陸公司興建完成，其建材設備
    並無差異，且樓層分別為三、四樓，使用便利性難分軒輊；
    兩造分配房屋，當然影響對應之土地，補貼標準每平方公尺
    為三萬八千五百六十五元，尚屬合理。從而，上訴人甲○○
    、乙○○請求上訴人亞陸公司就分屋不足層部分給付差價於
    三百七十九萬零九百四十元（38565×98.3=0000000）之範
    圍內，為有理由，超過此部分之請求，為無理由。
九、上訴人甲○○、乙○○主張：上訴人亞陸公司遲延交付房屋
    建物，請求上訴人亞陸公司給付相當於租金之損害賠償金等
    語。按民法第二百三十一條第一項規定：「債務人遲延者，
    債權人得請求其賠償因遲延而生之損害」；又土地法第九十
    七條第一項亦規定：「城市地方房屋之租金，以不超過土地
    及其建築物申報總價年息百分之十為限」。本件上訴人甲○
    ○、乙○○因上訴人亞陸公司遲延交付如原審判決附表一所
    示房屋，致未能使用收益，其請求上訴人亞陸公司給付相當
    於房屋租金之損害賠償，合於法律規定。至於上訴人亞陸公
    司抗辯土地部分不應計入，於法律明文規定不合，自不足採
    。本件如原審判決附表一所示之房屋申報總價為三百零四萬
    一千元，有房屋稅單九張可證（原審原證四九至五四），而
    系爭之新莊市○○段四五七地號土地面積為九八四點九五平
    方公尺，上訴人甲○○、乙○○應有部分共計萬分之三二一
    三（甲○○萬分之一八四六，乙○○萬分之一三六七）；坐
    落之同段四五七之一地號為七一點九七平方公尺，上訴人甲
    ○○、乙○○應有部分共計為全部，八十九年七月申報地價
    為每平方公尺一萬零四百元，有土地及建物登記謄本可按。
    查：系爭建物坐落於新莊市○○街九十八號及一○○號，並
    非靠近寬闊熱鬧之道路，且附近大部分供住居、廠房之用，
    有附於原審依職權向台北縣政府工務局調取八五莊建字第一
    ０三０號建造執照卷及本院送請鑑定之中國不動產鑑定中心
    股份有限公司（簡稱中國不動產鑑定公司）鑑定報告書之照
    片可按，中國不動產鑑定公司依比較法及積算法，推定系爭
    建物九十三年十二月之租金，再依內政部主計處物價統計月
    報公佈之台灣地區房屋租金價格指數，作回估計算調整，系
    爭四八九九建號（成功街一○○號），於九十一年七月間之
    租金為每坪六八○元，九十二年六月間之租金為每坪六七五
    元，九十三年六月間之租金為每坪六七○元，九十三年十二
    月間之租金為每坪六六九元；系爭四九○一建號（成功街一
    ○○號三樓），於九十一年七月間之租金為每坪三六七元，
    九十二年六月間之租金為每坪三六四元，九十三年六月間之
    租金為每坪三六一元，九十三年十二月間之租金為每坪三六
    一元，有鑑定報告可證，兩造對鑑定結果，亦不爭執。由以
    上鑑定報告可知系爭不動產租金於九十一年七月至九十三年
    六月間，每月租金行情介於每坪六八○元至三六一元之間，
    即每月每平方公尺二○五點七元至一○九點二元之間。上訴
    人亞陸公司應交付上訴人甲○○、乙○○之房屋總面積為一
    ○○二點五三平方公尺，換算每月租金行情介於二十萬三千
    一百八十八元至十萬九千四百七十六元之間 (205.7x1002.5
    3 =203,188；109.2x1002.53=109,476)，上訴人甲○○、乙
    ○○分配之房屋，請求依照土地及其建築物申報總價百分之
    十計算為每月五萬九千零六元（0000000+0000000+748488=0
    000000，0000000×10%÷12=59006，元以下四捨五入），每
    日為一千九百六十七元（59006÷30=1967，元以下四捨五入
    ），尚屬合理。上訴人亞陸公司自九十一年七月二十四日起
    負遲延責任，已如前述，自九十一年七月二十四日起至九十
    二年十一月二十五日止，共一年四月又二天，故上訴人亞陸
    公司應給付上訴人甲○○、乙○○自九十一年七月二十四日
    起至九十二年十一月二十五日止相當於租金之遲延損害賠償
    為九十四萬八千零三十元（59006×16＋1967×2=948030）
    。從而，上訴人甲○○、乙○○請求上訴人亞陸公司給付九
    十四萬八千零三十元及自九十二年十一月二十六日起至交付
    如原審判決附表一所示建物之日止，按月給付上訴人甲○○
    、乙○○五萬九千零六元，為有理由，逾此範圍之請求，為
    無理由。上訴人甲○○、乙○○請求有理由部分，上訴人甲
    ○○、乙○○另依民法第二百二十七條不完全給付之規定，
    請求損害賠償，兩者屬競合之合併，故不另論述。上訴人甲
    ○○、乙○○之請求無理由部分，經查：本件係有關給付遲
    延之爭執，與瑕疵給付或加害給付無關，故不生不完全給付
    問題，上訴人甲○○、乙○○亦未生該部分之損害，上訴人
    甲○○、乙○○該部分不完全給付部分之請求，為無理由。
十、本件事證已臻明確，兩造其餘攻擊防禦方法及立證，經審酌
    與本件判決之結果不生影響，爰不一一論述，併此敘明。
十一、綜上所述，上訴人甲○○、乙○○依兩造成立之合建契約
      及同意書，請求上訴人亞陸公司給付分屋不足層之價金三
      百七十九萬零九百四十元，及自起訴狀繕本送達翌日即民
      國九十一年十二月十八日起至清償日止，按年息百分之五
      計算之利息；暨上訴人亞陸公司遲延交付上訴人甲○○、
      乙○○如原審判決附表一所示建物，自九十一年七月二十
      四日起至九十二年十一月二十五日止應給付相當於租金之
      損害九十四萬八千零三十元元，及自九十二年十一月二十
      六日起至交付如原審判決附表一所示建物之日止，按月給
      付上訴人甲○○乙○○五萬九千零六元之範圍內，為有理
      由，應予准許，逾此範圍之請求，均無理由，應予駁回。
      兩造均陳明願供擔保，聲請宣告假執行或免為假執行，上
      訴人甲○○乙○○勝訴部分經核尚無不合。至於上訴人甲
      ○○、乙○○敗訴部分，其訴既無理由，其假執行之聲請
      ，已失所附麗。關於分屋不足補貼部分，原審就超過上開
      應准許部分，為上訴人亞陸公司敗訴之判決，並為假執行
      之宣告，自有未洽。上訴人亞陸公司上訴意旨就此部分指
      摘原判決不當，求予廢棄改判，為有理由。至於上開應准
      許部分及上訴人甲○○、乙○○其餘請求不應准許部分，
      原審判命上訴人亞陸公司給付，並為假執行之宣告；及駁
      回上訴人甲○○、乙○○其餘請求及假執行之聲請，核無
      違誤，上訴人甲○○、乙○○、亞陸公司上訴意旨，就此
      部分，仍執陳詞，指摘原判決不當，求予廢棄，為無理由
      ，應駁回其上訴。關於遲延交屋損害賠償部分，原審就上
      開主文第三項應准許部分，為上訴人甲○○、乙○○敗訴
      之判決，並駁回其假執行之聲請，尚有未洽，上訴人甲○
      ○、乙○○上訴意旨求予廢棄改判，為有理由，爰由本院
      予以廢棄改判如主文第三項所示，並依聲請為附條件之准
      、免假執行之宣告。至於上訴人甲○○、乙○○之請求不
      應准許部分及原審判准五十六萬八千八百十九元部分，原
      判決為上訴人甲○○、乙○○敗訴之判決，並駁回其假執
      行之聲請；及命上訴人亞陸公司給付，並為假執行之宣告
      ，經核於法並無不合，上訴意旨求予廢棄改判，為無理由
      ，應駁回其上訴。上訴人甲○○、乙○○追加之訴為有理
      由，應予准許，並依聲請宣告假執行及免為假執行。
十二、據上論結，本件兩造上訴為一部有理由，一部無理由，上
      訴人甲○○、乙○○追加之訴為有理由，依民事訴訟法第
      四百五十條、第四百四十九條第一項、第七十八條、第七
      十九條但書、第八十五條第一項前段、第四百六十三條、
      第三百九十條第二項、第三百九十二條，判決如主文。
中　　華　　民　　國　　94　　年　　7　　月　　26  　　日
                  民事第十二庭審判長法　官　吳謀焰
　　　　　　　　　　　      　　　　法　官  謝碧莉
　　　　　　　　　　　      　　　　法　官  林恩山
正本係照原本作成。
如不服本判決，應於收受送達後20日內向本院提出上訴書狀，其
未表明上訴理由者，應於提出上訴後20日內向本院補提理由書狀
（均須按他造當事人之人數附繕本）上訴時應提出委任律師或具
有律師資格之人之委任狀；委任有律師資格者，另應附具律師資
格證書及釋明委任人與受任人有民事訴訟法第466條之一第一項
但書或第二項（詳附註）所定關係之釋明文書影本。
中　　華　　民　　國　　94　　年　　7 　　月　　27　　日
　　　　　　　　　　　　　　　　　　　書記官　周淑靜
附註：
民事訴訟法第四百六十六條之一（第一項、第二項）：
對於第二審判決上訴，上訴人應委任律師為訴訟代理人。但上訴
人或其他法定代理人具有律師資格者，不在此限。
上訴人之配偶、三親等內之血親、二親等內之姻親，或上訴人為
法人、中央或地方機關時，其所屬專任人員具有律師資格並經法
院認為適當者，亦得為第三審訴訟代理人。
